【裁判字號】    90,訴,5544
【裁判日期】    901130
【裁判案由】    遷讓房屋
【裁判全文】
臺灣臺北地方法院民事判決  九十年訴字第五五四四號
    原      告  丙○○
    被      告  全家便利商店股份有限公司
    法定代理人  甲○○
    訴訟代理人  乙○○
右當事人間請求返還房屋事件，本院判決如左：
    主    文
被告應將坐落台北市○○○路三三四號房屋一樓及地下室回復原狀遷讓交還原告及其
他共有人。
訴訟費用由被告負擔。
本判決於原告以新臺幣貳佰萬元為被告供擔保後，得假執行。
    事    實
甲、原告方面：
壹、聲明：如主文第一項所示。
貳、陳述：
一、坐落台北市○○區○○段三小段一八二九建號門牌台北市○○○路三三四號四層
    樓房為原告與訴外人高育民共有，原告應有部分八分之五，有建物登記謄本可稽
    。
二、按共有物之處分、變更及設定負擔，應得共有人全體之同意，民法第八百十九條
    第二項定有明文。查訴外人高育民就系爭建物應有部分僅八分之三，竟為一己之
    利，未得原告之同意，私自將系爭建物一樓及地下室出租予被告，收取租金，並
    任由被告改裝。
三、按民法第八百十八條所稱各共有人，按其應有部分，對於共有物之全部，有使用
    、收益之權者，係指各共有人得就共有物全部，於無害他共有人之權利限度內，
    按其應有部分行使用益權而言，至共有人對共有物特定部分之使用收益，仍須徵
    得其他共有人全體之同意，非謂共有人對於共有物之全部或任何一部有自由使用
    收益之權利。共有土地之出租屬共有物之管理行為，依民法第八百二十條第一項
    規定，除契約另有訂定外，由共有人全體共同為之，如共有人未經其他共有人全
    體同意，擅將共有土地出租予他人，對其他共有人不生效力。（八十六年度台上
    字第三０二０號判例）。又按未經共有人協議分管之共有物，共有人對共有物之
    特定部分占用收益，須徵得他共有人全體之同意。如未經他共有人同意而就共有
    物之全部或一部任意占用收益，他共有人得本於所有權除去妨害或請求向全體共
    有人返還占用部分（八十五年度台上字第一九五０號判例）。
四、原告於九十年六月二十六日以台南一支郵局第四七一號存證信函向被告及高育民
    表示其租約依法對原告不生效力，請求被告將系爭建物回復原狀並將建物交還原
    告及其他共有人，詎被告迄今仍在系爭建物內營業，無遷讓交還之誠意，爰依民
    法第八百二十條第一項、第八百二十一條、第七百六十七條之規定提起本訴，請
    求判決如訴之聲明。
參、證據：提出建物登記謄本影本、房屋租賃契約書及租約修訂協議書影本各一件、
          存證信函及回執影本各二件為證。
乙、被告方面：
壹、聲明：駁回原告之訴及其假執行之聲請。
貳、陳述：我們是向高育民承租的，他說他有權利出租房子。當時我們不知道房子是
          共有的。原告存證信函寄來後，高育民說他會處理。
    理    由
一、原告起訴主張坐落台北市○○區○○段三小段一八二九建號門牌台北市○○○路
    三三四號四層樓房為其與訴外人高育民共有，其應有部分八分之五。訴外人高育
    民未得原告之同意，私自將系爭建物一樓及地下室出租予被告，收取租金，其於
    九十年六月二十六日以台南一支郵局第四七一號存證信函向被告及高育民表示其
    租約依法對原告不生效力，請求被告將系爭建物回復原狀並將建物交還原告及其
    他共有人，詎被告迄今仍在系爭建物內營業，無遷讓交還之誠意，爰依民法第八
    百二十條第一項、第八百二十一條、第七百六十七條之規定提起本訴等語。被告
    則以我們是向高育民承租的，他說他有權利出租房子。當時我們不知道房子是共
    有的。原告存證信函寄來後，高育民說他會處理云云置辯。
二、按各共有人按其應有部分，對於共有物之全部雖有使用收益之權，惟共有人對共
    有物之特定部分使用收益，仍須徵得他共有人全體之同意，非謂共有人得對共有
    物之全部或任何一部有自由使用收益之權利。又共有物之出借或出租，係典型之
    利用行為而為管理權能之一環，苟共有人未以契約另訂其出借或出租之管理方法
    ，依民法第八百二十條第一項規定，應由全體共有人共同為之，否則仍不生效力
    。又按未經共有人協議分管之共有物，共有人對共有物之特定部分占用收益，須
    徵得他共有人全體之同意。如未經他共有人同意而就共有物之全部或一部任意占
    用收益，他共有人得本於所有權除去妨害或請求向全體共有人返還占用部分。最
    高法院八十六年度台上字第三四六一號、八十五年度台上字第一九五０號判決參
    酌。查原告主張坐落台北市○○區○○段三小段一八二九建號門牌台北市○○○
    路三三四號四層樓房為其與訴外人高育民共有，訴外人高育民並將系爭建物一樓
    及地下室出租予被告之事實，業為被告所不爭執，並有原告提出建物登記謄本影
    本、房屋租賃契約書及租約修訂協議書影本各一件、存證信函及回執影本各二件
    為證，應認為真實。又查原告主張訴外人高育民未得原告之同意，將系爭建物一
    樓及地下室出租予被告部分，被告雖辯稱高育民說其有權利出租房子，原告存證
    信函寄來後，高育民說他會處理云云，惟為原告所否認有同意出租之情，且被告
    又未舉證以實其說，並於本院言詞辯論期日中表示對原告主張之理由不爭執，從
    而被告所辯應不足採信。是以訴外人高育民將系爭房屋出租予被告，既未經原告
    同意，揆諸首開判例意旨，高育民與被告間之租賃關係自對原告不生效力。
三、從而原告依民法第八百二十條第一項、第八百二十一條、第七百六十七條之規定
    ，請求被告應將坐落台北市○○○路三三四號房屋一樓及地下室回復原狀遷讓交
    還原告及其他共有人，為有理由，應予准許。
四、因本案事證已臻明確，兩造其餘主張陳述及所提之證據，均毋庸再予審酌，附此
    敘明。
五、原告陳明願供擔保以代釋明聲請宣告假執行，核無不合，爰酌定相當擔保金額，
    准予宣告假執行。
六、結論：本件原告之訴為有理由，並依民事訴訟法第七十八條，第三百九十條第二
    項，判決如主文。
中      華      民      國    九十      年     十一     月    三十      日
                                            民事第二庭法  官  黃雯惠
右為正本係照原本作成
如對本判決上訴，須於判決送達後二十日內向本院提出上訴狀
中      華      民      國    九十      年     十一     月              日
~B法院書記官  魏淑娟


司法院資訊處製作；財團法人民間司法改革基金會備份。
